【裁判字號】    98,訴緝,53
【裁判日期】    981130
【裁判案由】    違反毒品危害防制條例
【裁判全文】
臺灣臺南地方法院刑事判決              98年度訴緝字第53號
公  訴  人  臺灣臺南地方法院檢察署檢察官
被      告  乙○○
                    現因另案於臺灣臺南監獄臺南分監執行中
指定辯護人  陳郁芬律師
上列被告因毒品危害防制條例案件，經檢察官提起公訴（九十五
年度偵字第一八０三七號、第一八０八五號），本院判決如下：
    主  文
乙○○犯如附表所示之罪，各處如附表所示之刑，應執行有期徒
刑捌年，販賣毒品所得財物新台幣壹萬捌仟伍佰元應與孟廣文連
帶沒收之，如全部或一部不能沒收時，以其與孟廣文財產連帶抵
償之；扣案門號0000000000號行動電話壹支沒收之。
    事  實
一、乙○○與其友人孟廣文（業經最高法院九十八年台上字第三
    二五九號、台灣高等法院台南分院九十八年度上更一字第一
    七九號刑事判決分別判處有期徒刑十七年四月、十五年六月
    ）共同基於販賣第一級毒品海洛因之犯意聯絡，於附表所示
    時地，以如附表所示之價格，共同販賣第一級毒品海洛因予
    翟光磊、趙寶連、綽號「江華」之真實姓名年籍不詳之成年
    男子共八次，藉以牟利。其等販賣第一級毒品海洛因之方法
    如下：先由乙○○申辦0000000000號行動電話交
    予孟廣文使用，乙○○亦曾以該行動電話作為與欲購買第一
    級毒品海洛因之翟光磊、趙寶連及綽號「江華」者之聯絡工
    具，待雙方聯絡確認購買毒品之數量、價格後，即由孟廣文
    或乙○○外出交付第一級毒品海洛因並於同日或日後前去收
    取價款。嗣於九十五年十二月十一日十五時三十分許，經警
    至孟廣文位於臺南市○○街一八四巷一一號住處，扣得乙○
    ○所有，且供其與孟廣文共同販賣第一級海洛因所用之00
    00000000號行動電話一支；與本案無涉之第一級毒
    品海洛因一小包０‧０三公克（驗餘淨重）、第二級毒品安
    非他命一小包、注射針筒十支、（孟廣文所涉施用第一、二
    級毒品罪嫌，另由檢察官偵查辦理中）、00000000
    00號行動電話一支、電子磅秤一個、現金新台幣（下同）
    十六萬三千七百五十元。
二、案經臺南市警察局第五分局報告臺灣臺南地方法院檢察署檢
    察官偵查起訴。
    理  由
壹、證據能力之認定：按被告以外之人於審判外之陳述，經當事
    人於審判程序同意作為證據，法院審酌該言詞陳述或書面陳
    述作成時之情況，認為適當者，亦得為證據，刑事訴訟法第
    一百五十九條之五第一項定有明文。查被告乙○○於本院審
    理時對證人即共犯孟廣文、證人趙寶連於警詢之證述，於警
    詢時及偵訊中所為筆錄之證據能力均不爭執，且本院依卷內
    資料審酌該警詢及偵訊筆錄作成時之情況，亦認為並未有何
    違背法律或其他相關規定之情事，而應認為適當，是依刑事
    訴訟法第一百五十九條之五第一項之規定，上開證人等於警
    詢及偵訊所作之筆錄，為傳聞法則之例外而具有證據能力，
    本院自得引為判決參考之依據，先予敘明。
貳、實體之認定：
一、訊據被告乙○○於本院審理時就前開犯罪客觀事實均坦承不
    諱，惟辯稱：其所為僅係幫助同案被告孟廣文販賣第一級毒
    品海洛因，而非與之共同販賣第一級毒品海洛因云云。
二、經查：
  (一)同案被告孟廣文於附表所示時地販賣第一級毒品海洛因予證
    人翟光磊、趙寶連、綽號「江華」等人一節，業據證人翟光
    磊、趙寶連等人於偵查中證述明確，並有00000000
    00號行動電話通聯紀錄一份在卷可稽，此部分事實應堪認
    定。另被告乙○○受同案被告孟廣文販賣毒品過程中，曾接
    聽證人趙寶連等人撥打之電話，亦曾受孟廣文之委請，交付
    第一級毒品海洛因予證人翟光磊、趙寶連、綽號「江華」等
    人一節，業據被告乙○○於偵查時自承不諱（偵(三)卷第十九
    頁），核與證人翟光磊、趙寶連於偵查及本院審理時證述與
    被告乙○○、共犯孟廣文聯絡並拿取毒品之情節相符，此部
    分事實復堪認定。又扣案之0000000000號行動電
    話一支係被告乙○○所申辦，並交由共犯孟廣文使用，且被
    告乙○○亦曾使用等情，業據被告乙○○、共犯孟廣文於偵
    查與本院審理時陳明在卷，且互核相符，並有前開行動電話
    一支扣案可稽，此部分事實亦堪認定。
  (二)按刑法關於正犯與從犯之區別，係以其主觀之犯意及客觀之
    犯行為標準，凡以自己犯罪之意思而參與犯罪，無論其所參
    與者是否犯罪構成要件之行為，皆為正犯，其以幫助他人犯
    罪之意思而參與犯罪，其所參與者，苟係犯罪構成要件之行
    為，亦為正犯，必以幫助他人犯罪之意思而參與犯罪，其所
    參與者又為犯罪構成要件以外之行為，始為從犯，最高法院
    七十六年度台上字第三五一六號刑事判決可資參照。查被告
    乙○○於共犯孟廣文販賣第一級毒品海洛因犯行中，曾為之
    接聽電話，且曾代為交付毒品予購毒者等情，業據其自承在
    卷，是被告乙○○所為業已涉入販賣毒品之構成要件行為，
    參諸前開見解，其所為自應論以正犯而非幫助犯，被告乙○
    ○辯稱其所為僅係協助共犯孟廣文販毒之幫助犯云云，當無
    可採。
  (三)綜此，被告乙○○與共犯孟廣文共同販賣第一級毒品海洛因
    予證人翟光磊、趙寶連、綽號「江華」者等三人之犯行，可
    堪認定，應依法論科。
三、按被告行為後，毒品危害防制條例部分條文業於九十八年五
    月五日經修正通過，並於同年月二十日經總統公佈，於同年
    十一月二十二日起施行。其中第四條第一項修正前規定：「
    製造、運輸、販賣第一級毒品者，處死刑或無期徒刑；處無
    期徒刑者，得併科新臺幣一千萬元以下罰金。」，修正後規
    定為：「製造、運輸、販賣第一級毒品者，處死刑或無期徒
    刑；處無期徒刑者，得併科新臺幣二千萬元以下罰金。」，
    修正後之規定，已將併科罰金之數額關於販賣第一級毒品罪
    部分，由一千萬元以下，提高為二千萬元以下，乃加重罰金
    刑部分，此部分對被告較為不利。另修正後之第十七條第二
    項規定「犯第四條至第八條之罪於偵查及審判中均自白者，
    減輕其刑」，該條例修正前之第十七條則未有此規定。而本
    案被告乙○○於偵查及審判中均自白犯行，則若適用修正後
    同條例第十七條第二項規定，被告應減輕其刑，是經比較新
    舊法結果，本院認新法之法定刑罰金刑雖較重，然因被告於
    偵查及審判中均自白而有減輕其刑之適用，應以修正後該條
    例之規定較有利於被告，依刑法第二條第一項但書之規定，
    自應適用修正後現行之該條例第四條第一項及第十七條第二
    項之規定，合先說明如前。
四、故核被告乙○○所為係犯毒品危害防制條例第四條第一項販
    賣第一級毒品罪。另被告乙○○販賣前後所持有第一級毒品
    之低度行為，業為其販賣之高度行為所吸收，不另論罪。被
    告乙○○與共犯孟廣文就前開販賣第一級毒品犯行間，具有
    犯意聯絡及行為分擔，俱為共同正犯。另被告乙○○所犯八
    次販賣第一級毒品罪間，犯意各別，行為殊異，應予分論併
    罰。又被告乙○○於偵查及本院審理時均自白認罪，是依修
    正後之毒品危害防制條例第十七條第二項之規定，依法均減
    輕其刑。又按刑事審判旨在實現刑罰權之分配的正義，故法
    院對有罪被告之科刑，應符合罪刑相當之原則，使輕重得宜
    ，罰當其罪，以契合社會之法律感情，此所以刑法第五十七
    條明定科刑時應審酌一切情狀，尤應注意該條所列十款事項
    以為科刑輕重之標準，並於同法第五十九條賦予法院適度之
    裁量權，即如認犯罪之情狀顯可憫恕，認科以最低度刑仍嫌
    過重者，得酌量減輕其刑，其所謂「犯罪之情狀」，與同法
    第五十七條規定科刑時應審酌之一切情狀，並非有截然不同
    之領域，於裁判上酌減其刑時，應就犯罪一切情狀（包括第
    五十七條所列舉之十款事項），予以全盤考量，審酌其犯罪
    有無可憫恕之事由（即有無特殊之原因與環境，在客觀上足
    以引起一般同情），以及如科以法定最低刑度，是否猶嫌過
    重等等，以為判斷。經查：被告販賣第一級毒品之犯行，雖
    與法有違，應予處罰。但審酌其販賣對象僅三人、犯罪所得
    亦非鉅額等情狀，於社會通念，國民感情上，非全無可憫，
    逕處該罪之法定最輕刑即無期徒刑，依社會一般觀念，不無
    情輕法重之虞，是本院審酌前開情事，認被告所為前開販賣
    第一級毒品之犯行，均應依刑法第五十九條之規定減輕其刑
    ，並遞減其刑，以使輕重得宜，罰當其罪，俾符罪刑相當原
    則。爰審酌被告犯罪動機、手段、所得甚微、影響社會治安
    暨善良風俗之程度、犯罪後始終坦承販賣毒品犯行之態度，
    惟於本院審理中，復逃亡長達一年六月之久，始行緝獲到案
    等一切情狀，分別量處如附表所示之刑，並定應執行之刑如
    主文所示。另按供販賣毒品所用之物，應依毒品危害防制條
    例第十九條第一項規定沒收，固為刑法之特別規定，採義務
    沒收主義，但上開法條既無「不問屬於犯人與否，沒收之」
    之規定，仍應以該物品屬於犯人所有者為限，始應予以沒收
    （最高法院九十五年度台上字第一０四、三０五號刑事判決
    意旨參照）。再按毒品危害防制條例第十九條第一項規定所
    稱「追徵其價額」者，必限於所沒收之物，為金錢以外其他
    財物而無法沒收時，始應追徵其價額，使其繳納與原物相當
    價額。如所得財物為金錢而無法沒收時，應以其財產抵償之
    ，而不發生追徵價額問題（最高法院九十三年度台上字第一
    二一八號、第二六七０號、第二七四三號等刑事判決意旨參
    照）。查被告乙○○所有且供其與共犯孟廣文持以聯絡購毒
    者之0000000000號行動電話一支，屬供彼等共犯
    販賣毒品所用之工具，應依同條例第十九條第一項之規定宣
    告沒收。另查被告乙○○與共犯孟廣文於附表所示時間，販
    賣證人翟光磊第一級毒品四次（一千元三次、五百元一次）
    、證人趙寶連三次（七千元一次、三千五百元二次）、綽號
    「江華」者一次（一千元）；所得之財物金額共計一萬八千
    五百元，雖均未扣案，仍應依毒品危害防制條例第十九條第
    一項之規定宣告連帶沒收，如全部或一部不能沒收時，以其
    等二人財產連帶抵償之。此外，承辦員警於共犯孟廣文前開
    住處扣得之第一級毒品海洛因與第二級毒品安非他命各一小
    包，量少價微，且共犯孟廣文本身亦有施用第一級毒品海洛
    因、第二級毒品安非他命之惡習，業據其自承在卷，此二包
    毒品應屬供其自行施用毒品之物，而非供其販賣第一級毒品
    海洛因所用之物，應與扣案之注射針筒十支併移由共犯孟廣
    文施用毒品案件中另行處置。又扣案之電子磅秤一臺、行動
    電話門號0000000000號一支、現金十六萬三千七
    百五十元等物，雖屬共犯孟廣文所有之物，然乏證據足認屬
    共犯孟廣文從事本案犯行所用之物或所得之物，爰均不予宣
    告沒收，附此敘明。
據上論斷，應依刑事訴訟法第二百九十九條第一項前段，毒品危
害防制條例第四條第一項、第十七條第二項、第十九條第一項，
刑法第十一條前段、第二條第一項、第二十八條、第五十九條、
第五十一條第五款，判決如主文。
本案經檢察官甲○○到庭執行職務
中    華    民    國    98    年    11    月    30    日
                  刑事第十二庭審判長法  官  卓穎毓
                                    法  官  莊玉熙
                                    法  官  周宛瑩
以上正本證明與原本無異。
如不服本判決應於收受本判決後10日內向本院提出上訴書狀，並
應敘述具體理由。如未敘述上訴理由者，應於上訴期間屆滿後20
日內向本院補提理由書狀（均須按他造當事人之人數附繕本）「
切勿逕送上級法院」。
                                    書記官  秦建華
中    華    民    國    98    年    11    月    30    日
附錄論罪科刑法條：
毒品危害防制條例第4條第1項
製造、運輸、販賣第一級毒品者，處死刑或無期徒刑；處無期徒
刑者，得併科新臺幣 2 千萬元以下罰金。
附表
┌──┬──────┬───────┬────────┬───┬───────────┐
│編號│  時    間  │  地     點   │毒品數量及金額  │購毒者│所 犯 罪 名 及 刑 責  │
├──┼──────┼───────┼────────┼───┼───────────┤
│一  │九十五年十月│台南縣歸仁鄉某│價值新台幣（下同│翟光磊│乙○○共同販賣第一級毒│
│    │間起至同年十│麥當勞        │）一千元之第一級│      │品，處有期徒刑柒年捌月│
│    │一月間之某日│              │毒品海洛因      │      │，販賣毒品所得財物新台│
│    │            │              │                │      │幣壹仟元應與孟廣文連帶│
│    │            │              │                │      │沒收，如全部或一部不能│
│    │            │              │                │      │沒收時，以其與孟廣文之│
│    │            │              │                │      │財產連帶抵償之；扣案門│
│    │            │              │                │      │號0000000000│
│    │            │              │                │      │號行動電話壹支沒收之。│
├──┼──────┼───────┼────────┼───┼───────────┤
│二  │九十五年十月│同上          │同上            │同上  │乙○○共同販賣第一級毒│
│    │間起至同年十│              │                │      │品，處有期徒刑柒年捌月│
│    │一月間之某日│              │                │      │，販賣毒品所得財物新台│
│    │            │              │                │      │幣壹仟元應與孟廣文連帶│
│    │            │              │                │      │沒收，如全部或一部不能│
│    │            │              │                │      │沒收時，以其與孟廣文之│
│    │            │              │                │      │財產連帶抵償之；扣案門│
│    │            │              │                │      │號0000000000│
│    │            │              │                │      │號行動電話壹支沒收之。│
├──┼──────┼───────┼────────┼───┼───────────┤
│三  │九十五年十月│同上          │同上            │同上  │乙○○共同販賣第一級毒│
│    │間起至同年十│              │                │      │品，處有期徒刑柒年捌月│
│    │一月間之某日│              │                │      │，販賣毒品所得財物新台│
│    │            │              │                │      │幣壹仟元應與孟廣文連帶│
│    │            │              │                │      │沒收，如全部或一部不能│
│    │            │              │                │      │沒收時，以其與孟廣文之│
│    │            │              │                │      │財產連帶抵償之；扣案門│
│    │            │              │                │      │號0000000000│
│    │            │              │                │      │號行動電話壹支沒收之。│
├──┼──────┼───────┼────────┼───┼───────────┤
│四  │九十五年十月│同上          │價值五百元之第一│同上  │乙○○共同販賣第一級毒│
│    │間起至同年十│              │級毒品海洛因    │      │品，處有期徒刑柒年捌月│
│    │一月間之某日│              │                │      │，販賣毒品所得財物新台│
│    │            │              │                │      │幣壹仟元應與孟廣文連帶│
│    │            │              │                │      │沒收，如全部或一部不能│
│    │            │              │                │      │沒收時，以其與孟廣文之│
│    │            │              │                │      │財產連帶抵償之；扣案門│
│    │            │              │                │      │號0000000000│
│    │            │              │                │      │號行動電話壹支沒收之。│
├──┼──────┼───────┼────────┼───┼───────────┤
│五  │九十五年十月│台南縣歸仁鄉文│價值七千元之第一│趙寶連│乙○○共同販賣第一級毒│
│    │間起至同年十│化十街二八巷九│級毒品海洛因    │      │品，處有期徒刑柒年捌月│
│    │一月間之某日│一號          │                │      │，販賣毒品所得財物新台│
│    │            │              │                │      │幣壹仟元應與孟廣文連帶│
│    │            │              │                │      │沒收，如全部或一部不能│
│    │            │              │                │      │沒收時，以其與孟廣文之│
│    │            │              │                │      │財產連帶抵償之；扣案門│
│    │            │              │                │      │號0000000000│
│    │            │              │                │      │號行動電話壹支沒收之。│
├──┼──────┼───────┼────────┼───┼───────────┤
│六  │九十五年十月│同上          │價值三千五百元之│同上  │乙○○共同販賣第一級毒│
│    │間起至同年十│              │第一級毒品海洛因│      │品，處有期徒刑柒年捌月│
│    │一月間之某日│              │                │      │，販賣毒品所得財物新台│
│    │            │              │                │      │幣壹仟元應與孟廣文連帶│
│    │            │              │                │      │沒收，如全部或一部不能│
│    │            │              │                │      │沒收時，以其與孟廣文之│
│    │            │              │                │      │財產連帶抵償之；扣案門│
│    │            │              │                │      │號0000000000│
│    │            │              │                │      │號行動電話壹支沒收之。│
├──┼──────┼───────┼────────┼───┼───────────┤
│七  │九十五年十月│同上          │同上            │同上  │乙○○共同販賣第一級毒│
│    │間起至同年十│              │                │      │品，處有期徒刑柒年捌月│
│    │一月間之某日│              │                │      │，販賣毒品所得財物新台│
│    │            │              │                │      │幣壹仟元應與孟廣文連帶│
│    │            │              │                │      │沒收，如全部或一部不能│
│    │            │              │                │      │沒收時，以其與孟廣文之│
│    │            │              │                │      │財產連帶抵償之；扣案門│
│    │            │              │                │      │號0000000000│
│    │            │              │                │      │號行動電話壹支沒收之。│
├──┼──────┼───────┼────────┼───┼───────────┤
│八  │九十五年十一│同上（起訴書誤│價值一千元之第一│綽號「│乙○○共同販賣第一級毒│
│    │月十七日    │為台南縣歸仁鄉│級毒品海洛因    │江華」│品，處有期徒刑柒年捌月│
│    │            │某廟旁）      │                │之成年│，販賣毒品所得財物新台│
│    │            │              │                │男子  │幣壹仟元應與孟廣文連帶│
│    │            │              │                │      │沒收，如全部或一部不能│
│    │            │              │                │      │沒收時，以其與孟廣文之│
│    │            │              │                │      │財產連帶抵償之；扣案門│
│    │            │              │                │      │號0000000000│
│    │            │              │                │      │號行動電話壹支沒收之。│
└──┴──────┴───────┴────────┴───┴───────────┘


司法院資訊處製作；財團法人民間司法改革基金會備份。
